臺灣橋頭地方法院民事裁定
109年度消債更字第105號
聲請人即債  余玥蓉  
務人                
0000000000000000

代  理  人  林宗儀  法扶律師
上列當事人因消費者債務清理事件聲請更生，本院裁定如下：
    主  文
聲請人余玥蓉自民國一百零九年十月二十八日下午四時起開始更
生程序。
命司法事務官進行本件更生程序。
    理  由
一、聲請意旨略以：聲請人即債務人余玥蓉前向金融機構辦理消
    費借貸、信用卡契約等，致積欠無擔保債務計新臺幣（下同
    ）519,400元，因無法清償債務，於民國95年11月間曾依中
    華民國銀行公會會員辦理消費金融案件無擔保債務協商機制
    請求共同協商債務方案，而向當時最大債權銀行中國信託商
    業銀行股份有限公司（下稱中國信託銀行）申請協商，而與
    各債權銀行達成分期還款協議，同意自95年12月起分60 期
    ，於每月10日繳款12,101元，以各債權銀行債權金額比例清
    償各項債務至全部清償為止，惟嗣後聲請人收入扣除必要支
    出、扶養費後無法支應上開協商款遂於97年3月間毀諾，實
    乃不可歸責於聲請人之事由所致，因聲請人有不能清償債務
    或有不能清償之虞，復未經法院裁定開始清算程序或宣告破
    產，爰依法聲請准予裁定更生等語。
二、按「債務人不能清償債務或有不能清償之虞者，得依本條例
    所定更生或清算程序，清理其債務。」、「債務人對於金融
    機構負債務者，在聲請更生或清算前，應向最大債權金融機
    構請求協商債務清償方案，或向其住、居所地之法院或鄉、
    鎮、市、區調解委員會聲請債務清理之調解；且協商或調解
    成立者，債務人不得聲請更生或清算。但因不可歸責於己之
    事由，致履行有困難者，不在此限。」消費者債務清理條例
    第 3條、第151 條第7 項分別定有明文。所謂「不可歸責於
    己之事由」，原則上係指客觀上聲請人有收支狀況之變動，
    諸如物價上漲、家屬患病等導致支出增加，或因意外、病痛
    無法工作、僱用之公司倒閉或裁員、減薪等以致收入減少等
    情；又縱使財產及收支狀況無甚變動，但因協商時居於劣勢
    ，未能實質協議，僅為爭取利息減少及分期清償之些許優惠
    ，勉予允諾，惟其財產及收入客觀上存有難以如期履行之情
    形，亦應認該當。債務人雖因不可歸責之原因致不能履行協
    商條件，仍應符合「不能清償或有不能清償之虞」法定要件
    ，亦即應綜合債務人之財產、信用、收支與其所負全部債務
    等狀況，評估其是否仍有償債能力，或即使仍得勉力清償，
    但是否因年紀已長、身罹疾患、工作條件不佳或其他相類似
    之因素，可預期足以影響日後基本生活之維持，而有不能清
    償之虞等情，為其判斷之準據。
三、經查：
  ㈠聲請人前向各金融機構辦理消費借貸、信用卡契約等，致現
    至少積欠無擔保債務519,400元，前即已因無法清償債務，
    依中華民國銀行公會會員辦理消費金融案件無擔保債務協商
    機制請求共同協商債務方案，向最大債權金融機構中國信託
    銀行申請協商，而與各債權銀行達成最終分期還款協議，同
    意自95年12月起分60期，於每月10日繳款12,101元，依各債
    權銀行債權金額比例清償各項債務至全部清償為止，聲請人
    僅繳納至97年3月即毀諾等情，有109年4月21日更生聲請狀
    所附債權人清冊、財團法人金融聯合徵信中心前置協商專用
    債權人清冊、信用報告、109年5月22日中國信託銀行陳報狀
    等件在卷可稽。經核聲請人申請協商時自陳每月收入15,000
    元，有收入證明切結書在卷可考，是以其每月收入15,000元
    ，扣除以衛福部社會司所公告高雄市97年度最低生活費標準
    10,991元計算之個人必要生活費後，僅餘4,009元，尚無法
    負擔每月12,101元之還款金額，難以期待聲請人依約履行，
    應屬不可歸責於聲請人之事由致不能履約，並無違常。是聲
    請人所稱確有不可歸責於己之事由，致不能履行原協商條件
    ，揆諸前開論述，自應屬不可歸責於己之事由，是聲請人主
    張其於與債權銀行達成前開協商結論後，已因不可歸責於己
    之事由致履行顯有重大困難，尚屬可信。
  ㈡聲請人現經營桑夏時尚美學沙龍，自陳每月淨收入約20,126
    元，而其現勞工保險投保於職業工會，名下僅南山人壽保險
    解約金12,807元，107、108年度未有申報所得等情，有財產
    及收入狀況說明書、綜合所得稅各類所得資料清單暨國稅局
    財產歸屬資料清單、勞工保險投保資料表、109年6月19日陳
    報狀所附每月營收計算書、南山人壽保險股份有限公司109
    年8月25日南壽保單字第C2672號函等件附卷可證。則查無聲
    請人有其他收入來源，佐以聲請人已提供客觀上非不可採信
    之營收計算書，則以其自陳每月收入20,126元作為核算其現
    在償債能力之基礎，尚能反映真實收入狀況。
  ㈢至支出部分，聲請人主張需扶養母親及2名未成年子女，各主
    張支出扶養費5,000元、9,000元。按直系血親相互間，互負
    扶養之義務，民法第1114條第1 款定有明文。查聲請人母親
    林○○，其每月領有國民年金4,795元，107、108年度未有申
    報所得及財產，另2名未成年子女分別為101、105年生，亦
    未有申報所得及財產，惟每月領有育兒津貼2,500元等情，
    有戶籍謄本、綜合所得稅各類所得資料清單暨國稅局財產歸
    屬資料清單、領取各項補助之存摺內頁等附卷可證。扶養費
    用部分，依消債條例第64條之2第1、2項，並參照消民法第1
    118、1119條規定，其負扶養義務之程度，亦應考量其目前
    身負債務之窘境，所負擔之扶養義務能力，自非比一般，在
    無其他更為詳實之資料可供佐證之情形下，故本院認定以10
    9年度高雄市最低生活費標準之1.2倍15,719元為標準，則扣
    除國民年金與4名手足分擔母親扶養費後，聲請人每月應支
    出母親扶養費應以2,185元為度【計算式：（15,719－4,795
    ）÷5＝2,185】，聲請人就此主張支出5,000元，尚屬過高；
    另扣除育兒津貼與配偶分擔2名子女扶養費後，聲請人每月
    應支出之子女扶養費應以14,469元為度【計算式：（15,719
    ×2－2,500元）÷2＝14,469元】，聲請人就此主張支出子女扶
    養費9,000元，應屬可採。至聲請人個人日常生活必要費用
    部分，審酌聲請人負債之現況，基於社會經濟活動之互賴及
    誠信，該日常生活所需費用，自應節制開支，不得有超越一
    般人最低生活標準之享受，否則反失衡平，本院依消債條例
    第64條之2第1項，參酌衛福部社會司所公告歷年最低生活費
    標準，109年度高雄市最低生活費標準13,099元之1.2倍為15
    ,719元，則聲請人每月最低生活費除有特殊情形並有證據證
    明者外，自宜以此為度，始得認係必要支出。然聲請人主張
    每月個人必要生活費為15,719元，尚與上開標準相同，自屬
    可採。
  ㈣綜上所述，以聲請人現每月所得20,126元為其償債能力基準
    ，扣除其每月個人之必要生活費用15,719元、扶養費16,654
    元後已無所餘，對於聲請人目前扣除保險解約金12,807元後
    負債總額506,593元，堪認聲請人確有不能清償債務或有不
    能清償之虞之情事。從而，聲請人主張已不能清償債務，聲
    請本院准予更生，依所舉事證及本院調查結果，即無不合。
四、末按「法院開始更生程序之裁定，應載明其年、月、日、時
    ，並即時發生效力。」、「法院裁定開始更生或清算程序後
    ，得命司法事務官進行更生或清算程序，必要時得選任律師
    、會計師或其他適當之自然人或法人一人為監督人或管理人
    。」消費者債務清理條例第45條第1 項、第16條第1 項分別
    定有明文。本件聲請人其目前收入及財產狀況，不能履行債
    務，依聲請人其目前收入及財產狀況，未償之債務亦屬不能
    清償，有如上述。此外，復查無聲請人有消費者債務清理條
    例第46條各款所定駁回更生聲請等事由，從而，聲請人聲請
    更生，洵屬有據，應予准許，爰命司法事務官進行本件更生
    程序。
五、依消費者債務清理條例第11條第1 項、第45條第1 項、第16
    條第1 項，裁定如主文。
中　　華　　民　　國　 109　　年　　10　　月　　28　　日
                      　　民事庭　法　官　李姝蒓
以上正本係照原本作成。
本裁定已於109年10月28日下午4 時公告。
本裁定不得抗告。
中　　華　　民　　國　 109　　年　　10　　月　　28　　日
  　                              書記官　郭南宏